【裁判字號】    91,重上更(一),134
【裁判日期】    920819
【裁判案由】    宣告准予強制執行
【裁判全文】
臺灣高等法院民事裁定  九十一年度重上更(一)字第一三四號
    上  訴  人  國賓大飯店股份有限公司
    法定代理人  乙○○
    訴訟代理人  林發立  律師
                陳信至  律師
    被 上訴 人  甲○○
                丙○○
    共      同
    訴訟代理人  詹文凱  律師
右當事人間請求宣告准予強制執行事件，上訴人對於中華民國九十一年一月十七日臺
灣臺北地方法院九十年度重訴字第四五五號第一審判決提起上訴，經判決後，由最高
法院發回更審，上訴人並於本審為訴之追加，本院裁定如左：
    主      文
追加之訴駁回。
追加之訴訴訟費用由上訴人負擔。
    理      由
一、按原告之訴，有起訴不合程式或不備其他要件者，法院應以裁定駁回之；又第二
    審程序，為訴之變更或追加，非經他造同意，不得為之；民事訴訟法第二百四十
    九條第一項第六款、第四百四十六第一項前段定有明文。次按「訴經撤回者，視
    同未起訴，但反訴不因本訴之撤回而失其效力。於本案經終局判決後將訴撤回者
    ，不得復提起同一之訴。」，亦為民事訴訟法第二百六十三條所明定。又「原告
    將原訴變更時，如有以新訴之變更合法為條件，撤回原訴之意思，而其訴之變更
    不合法者，除駁回新訴外，固應仍就原訴予以裁判。若其訴之變更合法，而其原
    訴可認為已撤回，因而終結者，自應專就新訴裁判。」（最高法院二十九年上字
    第一七七一號判例意旨參照）。
二、經查，上訴人於原審準備書狀陳明，被上訴人甲○○、丙○○與第三人黃照雄通
    謀虛偽意思表示，共謀損害伊之權益，而共同處分黃照雄所有位於美國加州之不
    動產，致伊受有損害，伊自得依侵權行為之規定，請求被上訴人負損害賠償責任
    ，又被上訴人係與黃照雄通謀而為虛偽意思表示，則該處分行為亦自始無效，被
    上訴人應依不當得利之規定返還該利益於伊云云（見原審卷第二四、二五頁），
    其備位聲明為：「被告（即被上訴人）甲○○、丙○○應連帶給付原告（即上訴
    人）美金一百十一萬二千二百九十九點八九元，及自民國（下同）八十五年十月
    十八日起至清償日止，按週年利率百分之五計算之利息」（見原審卷第二三頁）
    ，嗣於九十年十月十七日提出之民事更正聲明暨準備書狀陳明：被上訴人與黃照
    雄為脫免強制執行，乃通謀虛偽意思表示，黃照雄乃移轉Sunny cal汽車旅館所
    有權於被上訴人，其意思表示無效；惟被上訴人已將該旅館所有權移轉於第三人
    ，故應將該利益美金七十四萬三千五百九十九點零八元返還於黃照雄，另黃照雄
    將金司伯羅不動產，以被上訴人為受益人設定信託，其信託亦為無效，被上訴人
    受有美金三十六萬八千七百點八一元之利益，亦應將該利益返還於黃照雄；因黃
    照雄怠於行使權利，由伊代位行使，並受領之云云（見原審卷第九七頁至九九頁
    ），而將備位聲明變更為：「被告（即被上訴人）應給付黃照雄美金一百十一萬
    二千二百九十九點八九元及自八十五年十月十八日起至清償日止，按週年利率百
    分之五計算之利息，並由原告（即上訴人）代位受領」（見原審卷第九四頁），
    經原審以裁定駁回上訴人訴之變更，並以判決駁回上訴人之訴，上訴人均對之聲
    明不服，裁定駁回上訴人訴之變更部分，經本院駁回其抗告。惟判決部分，上訴
    人則於提起上訴後，於本院前審準備書狀復為與原審九十年十月十七日提出之民
    事更正聲明暨準備書狀相同之陳明（見本院前審卷第八八頁至九一頁），亦變更
    其備位聲明為：「被上訴人應給付黃照雄美金一百十一萬二千二百九十九點八九
    元及自八十五年十月十八日起至清償日止，按週年利率百分之五計算之利息，並
    由上訴人代位受領」（見本院前審卷第一六、八○頁），再經本院前審以裁定駁
    回上訴人訴之變更，並以判決駁回上訴人之訴，上訴人均對之聲明不服，嗣最高
    法院認上訴人所主張兩者之事實，皆為被上訴人與黃照雄通謀虛偽而為不動產處
    分係屬無效，並損害伊之權益，其利益應如何返還之問題，且上訴人所主張之證
    據資料具有同一性，顯見其基礎事實相同，而將本院前審裁定及判決關於駁回備
    位聲明之上訴部分，均廢棄發回更審，上訴人所為之訴之變更基礎事實既屬相同
    ，應屬合法，應認其有以變更後之聲明代替原先之聲明之意，故其原訴即直接請
    求部分可認為已撤回，本院僅就變更後之代位請求加以裁判。上訴人於本審聲明
    請求：「被上訴人甲○○、丙○○應連帶給付上訴人美金一百十一萬二千二百九
    十九點八九元，及自八十五年十月十八日起至清償日止，按週年利率百分之七計
    算之利息；或被上訴人應給付黃照雄美金一百十一萬二千二百九十九點八九元及
    自八十五年十月十八日起至清償日止，按週年利率百分之七計算之利息，並由上
    訴人代位受領」（見本審卷一第二六頁、卷二第一五九頁），核其直接請求部分
    屬另一訴之追加，因上訴人於本院前審將直接請求變更為代位請求，係屬合法，
    已詳如前述，則其先前聲明直接請求既視為訴之撤回，自不得復提起同一之訴，
    被上訴人並已表示不同意上訴人訴之追加，從而上訴人於本審所追加之直接請求
    ，揆諸前開說明，不應准許，而應以裁定駁回之。
三、上訴人雖主張：就被上訴人與黃照雄間共謀詐欺處分SunnyCal汽車旅館以及金司
    伯羅不動產之原因事實，其中關於不當得利返還請求權之訴之聲明，伊係於原審
    由「直接請求」更正為「代位請求」，但侵權行為損害賠償債權請求權，伊並無
    變更遑論捨棄「直接請求」之訴之聲明之意，伊自得於本審繼續主張「直接請求
    」之訴之聲明等語。惟查，法院僅得在原告訴之聲明範圍內裁判之，而上訴人於
    起訴時係聲明「直接請求」，嗣於原審九十年十月十七日提出之民事更正聲明暨
    準備書狀及本院前審變更聲明為「代位請求」，已詳如前述，且細閱全卷上訴人
    之聲明均僅為單一之「直接請求」或「代位請求」，並未如本審聲明將「直接請
    求」、「代位請求」併列，足見上訴人於原審及本院前審變更聲明後之請求判決
    範圍僅為「代位請求」，上訴人此部分之主張，自不足採。
四、依民事訴訟法第二百四十九條第一項第六款、第九十五條、第七十八條，裁定如
    主文。
中      華      民      國    九十二    年      八      月     十九     日
                                民事第十庭
                                    審判長法  官  林  敬  修
                                          法  官  劉  勝  吉
                                          法  官  黃  騰  耀
右正本係照原本作成。
如不服本裁定，應於收受送達後十日內向本院提出抗告狀，並應繳納抗告費新台幣四
十五元正。
中      華      民      國    九十二    年      八      月     二十     日
                                          書記官  吳  碧  玲


司法院資訊處製作；財團法人民間司法改革基金會備份。
